【裁判字號】    90,聲再,195
【裁判日期】    901130
【裁判案由】    違反麻醉藥品管理條例聲請再審
【裁判全文】
臺灣高等法院臺中分院刑事裁定                  九十年度聲再字第一九五號
    再審聲請人
    即受判決人  甲○○
    輔  佐  人  乙○○
右列聲請人因違反麻醉藥品管理條例案件，對於本院八十七年度上訴字第六三九號中
華民國八十八年一月二十日確定判決（臺灣臺中地方法院八十六年度訴字第二四四一
號、臺灣臺中地方法院檢察署八十六年度偵字第三九一五號、併案審理八十七年度偵
字九八八四、一一九０五、二六九０八號）聲請再審，本院裁定如左：
      主    文
再審之聲請駁回。
      理    由
一、聲請意旨略稱：聲請人即受判決人甲○○因違反麻醉藥品管理條例案件，前經本
    院以八十七年度上訴字第六三九號判決「非法販賣化學合成麻醉藥品，未遂，處
    有期徒刑參年」確定，受判決人甲○○確實沒有該判決所認定之非法販賣化學合
    成麻醉藥品之事實，被判決有罪是冤枉的云云。
二、惟查：有罪之判決確定後，為受判決人之利益聲請再審，必其聲請之理由合於刑
    事訴訟法第四百二十條第一項所定情形之一及第四百二十一條有足以影響於判決
    之重要證據漏未審酌者，始准許之。本件聲請人所持聲請再審之理由，謹係單純
    辯稱「確實沒有該判決所認定之非法販賣化學合成麻醉藥品之事實，被判決有罪
    是冤枉的」云云，核與上引法條所規定無一相符，顯無再審理由。
三、本件再審聲請狀雖記載略稱：本院八十七年度上訴字第六三九號判決關於「連續
    施用第二級毒品，免刑」部份，與臺灣臺中地方法院八十六年度中簡字第六五九
    號簡易判決，有一案兩判之情形云云。然據其父乙○○即輔佐人陳稱：我們是針
    對八十七年度上訴字第六三九號判決「非法販賣化學合成麻醉藥品，未遂，處有
    期徒刑參年」確定部份，聲請再審，因受判決人甲○○怕檢察官執行，不敢出庭
    ，所以由我出庭說明等語（見本院九十年九月七日訊問筆錄），以及刑事聲請狀
    請求「依刑事訴訟法第四百三十五條規定，裁定停止刑罰之執行」、「受判決人
    前經最高法院駁回上訴而確定，並由檢察官傳喚到署執行」、「求鈞院賜准受判
    決人之聲請，停止執行」等情觀之，本件應係對於本院八十七年度上訴字第六三
    九號判決「非法販賣化學合成麻醉藥品，未遂，處有期徒刑參年」確定部份聲請
    再審無誤，爰予敘明。
四、又本件聲請人再審補充理由狀所載之再審事由，另以聲請人即受判決人甲○○因
    違麻醉藥品管理條例案件，前經本院以八十七年度上訴字第六三九號判決，處有
    期徒刑三年確定。茲因發現確實之證據足認聲請人應受無罪判決，為此依刑事訴
    訟法第四百二十條第一項第六款之規定聲請再審云云。其所持以聲請再審之理由
    ，係以（一）聲請人確實沒有該判決所認定之非法販賣化學合成麻醉藥品之事實
    。（二）莊明華係向黃士杰購買毒品，並非向聲請人所購買，莊明華因欠黃士杰
    錢，而拿五千元係要還給黃士杰的。（三）聲請人一直和家人居住在一起，何必
    付房租？等語為其論據。惟查本件聲請人再審補充理由狀所載之再審事由，皆經
    原判決於理由中（本院前審八七上訴字第六三九號判決）詳述不予採信之理由，
    參莊明華之供詞：「另一個上游叫甲○○，平時以437069聯絡交易。我是從八十
    五年十月起向甲○○購買安非他命，總共有四次，每此三千、五千元不等，價錢
    約有一萬多元」（八十六年度偵字第三九一五號偵查卷第九頁）。「黃士杰於八
    十六年一月二十日被警方緝獲，現今在看守所，我的貨源只好向甲○○調貨購買
    」（八十六年度偵字第三九一五號偵查卷第十二頁）。（謝在東山路房子是你幫
    她付房租？）「付二個月，二個月收一次，好像二萬多，公寓，三房一廳」（原
    審卷第五九頁）。（你有叫謝向莊討七千元？）「沒有」，及甲○○之供詞：「
    因為莊有欠黃新台幣七千元，黃在我會面他時，要我向莊討回，而今日莊打電話
    到我家向我要購買五千元安非他命，我心想黃的安非他命放在我這裡也不是辦法
    ，使我更加煩惱，又明日要繳房租費，以為莊會還七千元，加上他要買的前五千
    元，共一萬二千元，就可以夠繳房租費，所以才會有此行為」（八十六年度偵字
    第三九一五號偵查卷第十五頁）等語，原判決認定聲請人有販賣之意圖，並無不
    當，其辯詞既經原判決就不採之理由業於理由欄內詳予說明，並非於事實審判決
    前已經存在，為法院、當事人所不知，事後方行發現之「嶄新性」。按刑事訴訟
    法第四百二十條第一項第六款，所謂發現確實之新證據，係指該證據於事實審法
    院判決前已經存在，為法院、當事人所不知、不及調查斟酌，至其後始行發現，
    且就證據本身形式上觀察，故不以絕對不需經過調查程序為條件，但必須顯然可
    認為足以動搖原有罪確定判決，而為受刑人應受無罪、免訴、免刑或輕於原判決
    所認罪名之判決者為限。此受理聲請再審之最後事實審法院，應就聲請再審理由
    之所謂「新證據」，是否具備事實審判決前已經存在，為法院、當事人所不知、
    事後方行發現之「嶄新性」，及顯然可認足以動搖原有罪確定判決，而應為無罪
    、免訴、免刑或輕於原判決罪名之「顯然性」二要件，加以審查，為判斷應否准
    予開始再審之準據；又依特種刑事案件訴訟條例第二十八條第二項，為受判決人
    之利益聲請再審，係以足以影響於判決之重要證據漏未斟酌，認為有重大錯誤為
    要件，自係指原確定判決所認定之構成犯罪事實，與罪名輕重，以及免訴或必以
    免刑、減刑有關之事實，有重大錯誤，一經再審，即應受無罪、免訴、免刑、減
    刑或輕於原判決所認罪名之判決而言（最高法院八十五年度台抗字第三０八號、
    三十九年度台特抗字第八號判決參照。揆諸說明，聲請人所舉聲請再審之理由，
    核與上引法條所規定之要件亦不合，顯無再審理由，應予駁回。
五、據上論斷，應依刑事訴訟法第四百三十四條第一項，裁定如主文。
中      華      民      國      九十     年      十一     月    三十    日
                                  臺灣高等法院臺中分院刑事第十庭
                                        審判長法  官  林  照  明
                                              法  官  蔡  名  曜
                                              法  官  盧  江  陽
右正本證明與原本無異。
如不服本裁定，應於裁定送達後五日內向本院提出抗告狀。
                                              書記官  陳  妙  瑋
中      華      民      國      九十     年      十二     月     三     日
                                                                        Ｉ


司法院資訊處製作；財團法人民間司法改革基金會備份。
